【裁判字號】    98,訴,3781
【裁判日期】    981231
【裁判案由】    毒品危害防制條例
【裁判全文】
臺灣板橋地方法院刑事判決              98年度訴字第3781號
公  訴  人  臺灣板橋地方法院檢察署檢察官
被      告  甲○○
上列被告因違反毒品危害防制條例案件，經檢察官提起公訴（98
年度毒偵字第6242號），被告於準備程序認罪，本院以簡式審判
程序判決如下：
    主  文
甲○○施用第一級毒品，累犯，處有期徒刑玖月，扣案之毒品海
洛因毛重伍點陸公克沒收銷燬，盛裝上開毒品海洛因之包裝袋捌
只、電子磅秤壹台、吸管貳支、分裝袋陸拾捌只均沒收；又施用
第二級毒品，累犯，處有期徒刑伍月，扣案之安非他命吸食器壹
組、玻璃球壹個均沒收。應執行有期徒刑壹年，扣案之毒品海洛
因毛重伍點陸公克沒收銷燬，盛裝上開毒品海洛因之包裝袋捌只
、電子磅秤壹台、吸管貳支、分裝袋陸拾捌只、安非他命吸食器
壹組、玻璃球壹個均沒收。
    事實及理由
一、按除被告所犯為死刑、無期徒刑、最輕本刑為三年以上有期
    徒刑之罪或高等法院管轄第一審案件者外，於第一次審判期
    日前之準備程序進行中，被告先就被訴事實為有罪之陳述時
    ，審判長得告知被告簡式審判程序之旨，並聽取當事人、代
    理人、辯護人及輔佐人之意見後，裁定進行簡式審判程序，
    刑事訴訟法第273 條之1 第1 項定有明文。經核本件被告甲
    ○○所犯係死刑、無期徒刑、最輕本刑為三年以上有期徒刑
    以外之罪，其於準備程序中就被訴事實為有罪之陳述，經法
    官告知簡式審判程序之旨，並聽取公訴人、被告之意見後，
    本院爰依首揭規定，合議裁定由受命法官獨任進行簡式審判
    程序，合先敘明。
二、本件犯罪事實：
    甲○○前曾於民國91年間因施用毒品案件，經檢察官聲請法
    院裁定送觀察、勒戒後，認無繼續施用毒品傾向，於91年8
    月23日執行完畢釋放，並經臺灣臺北地方法院檢察署檢察官
    以91年度毒偵字第1715號不起訴處分確定；其後復於92年間
    再犯施用毒品案件，經檢察官聲請法院裁定送觀察、勒戒及
    強制戒治後，至93年1 月9 日因毒品危害防制條例修正而終
    止執行釋放出監，並經檢察官起訴，由臺灣臺北地方法院以
    92年度訴字第1859號判決，判處有期徒刑七月、三月，應執
    行有期徒刑九月確定，執行後於94年1 月25日縮刑期滿執行
    完畢。又其前曾於97年間因竊盜案件，經本院以96年度易字
    第3455號判決，判處有期徒刑十月，減為有期徒刑五月確定
    ，其後於97年7 月24日易科罰金執行完畢（於本件構成累犯
    ）。詎其猶不知悔改，復基於施用毒品之各別犯意，於98年
    8 月25日下午某時許，在其臺北市萬華區○○○路○ 段298
    巷5 號4 樓之2 住處，分別以注射針筒注射方式，施用第一
    級毒品海洛因1 次，以及以吸食器燒烤吸食方式，施用第二
    級毒品甲基安非他命1 次。嗣於同年月25日下午4 時40分許
    ，在臺北縣三峽鎮○○路367 巷1 弄12號2 樓為警查獲，扣
    得其所有供犯施用毒品使用之毒品海洛因8 包（合計毛重5.
    6 公克）、安非他命吸食器1 組、玻璃球1 個、電子磅秤1
    台、吸管2 支、分裝袋68只等物，並經警採尿送驗，分別驗
    有鴉片類嗎啡及甲基安非他命等藥物陽性反應，因而查悉上
    情。案經臺北縣政府警察局三峽分局報請臺灣板橋地方法院
    檢察署檢察官偵查起訴。
三、本件證據：
    (一)被告於審理時之自白。
    (二)卷附之臺北縣政府警察局三峽分局搜索、扣押筆錄、查獲
      現場及扣案物品等照片、臺灣檢驗科技股份有限公司出具
      之驗尿報告、臺灣高等法院被告前案紀錄表等可稽。
    (三)扣案之毒品海洛因海洛因8 包（合計毛重5.6 公克）、安
      非他命吸食器1 組、玻璃球1 個、電子磅秤1台 、吸管2
      支、分裝袋68只等物可證。
四、按施用第一、二級毒品為犯罪行為，毒品危害防制條例第10
    條定有處罰明文。故施用第一、二級毒品者，依前揭規定本
    應科以刑罰。惟基於刑事政策，對合於一定條件之施用者，
    則依同條例第20條、第23條之規定，施以觀察、勒戒及強制
    戒治之保安處分。又毒品危害防制條例於92年7 月9 日修正
    公布，自93年1 月9 日施行，其中第20條、第23條將施用毒
    品之刑事處遇程序，區分為「初犯」及「五年內再犯」、「
    五年後再犯」。依其立法理由之說明：「初犯」，經觀察、
    勒戒或強制戒治後，應為不起訴處分或不付審理之裁定；經
    觀察、勒戒或強制戒治執行完畢釋放後，「五年內再犯」者
    ，因其再犯率甚高，原實施之觀察、勒戒及強制戒治既已無
    法收其實效，爰依法追訴或裁定交付審理。至於經觀察、勒
    戒或強制戒治執行完畢釋放後，「五年後再犯」者，前所實
    施之觀察、勒戒或強制戒治已足以遮斷其施用毒品之毒癮，
    為期自新及協助其斷除毒癮，仍適用「初犯」規定，先經觀
    察、勒戒或強制戒治之程序。從而依修正後之規定，僅限於
    「初犯」及「五年後再犯」二種情形，始應先經觀察、勒戒
    或強制戒治程序。倘被告於五年內已再犯，經依法追訴處罰
    ，縱其第三次（或第三次以上）再度施用毒品之時間，在初
    犯經觀察、勒戒或強制戒治執行完畢釋放五年以後，已不合
    於「五年後再犯」之規定，且因已於「五年內再犯」，顯見
    其再犯率甚高，原實施觀察、勒戒或強制戒治，已無法收其
    實效，即應依該條例第十條處罰。至於第三次（或第三次以
    上）施用毒品之時間，是否宜有期間限制？以多久為適宜？
    則分屬刑事政策、專門醫學之範圍，非審判機關所能決定，
    有待循立法途徑解決（參見最高法院97年度第5 次刑事庭會
    議決議意旨）。是核本件被告上開所為，係犯毒品危害防制
    條例第10條第1 項之施用第一級毒品、同條第2 項之施用第
    二級毒品等罪。其各次施用毒品前之持有毒品行為，應為其
    後施用行為所吸收，均不另論罪。又其施用毒品海洛、甲基
    安非他命之行為，係施用不同毒品之各別行為，應予分論併
    罰。又被告前曾於97年間因竊盜案件，經本院以96年度易字
    第3455號判決，判處有期徒刑十月，減為有期徒刑五月確定
    ，其後於97年7 月24日易科罰金執行完畢，有臺灣高等法院
    被告前案紀錄表在卷可稽，被告前受有期徒刑執行完畢後，
    於五年以內故意再犯本件有期徒刑以上之各罪，均為累犯，
    應依刑法第47條第1 項規定，各加重其刑。爰審酌被告之素
    行、各罪再犯施用毒品情節、所生危害及犯罪後坦承之態度
    等一切情狀，各量處如主文所示之刑，並定其應執行之刑。
    扣案之毒品海洛因毛重5.6 公克，係查獲之毒品，依法不問
    屬於犯人與否，均應宣告沒收銷燬；又盛裝上開毒品海洛因
    包裝袋8 只、電子磅秤1 台、吸管2 支、分裝袋68只、安非
    他命吸食器1 組、玻璃球1 個等物，則係被告所有供施用毒
    品犯罪所用或犯罪預備之物，另依刑法第38條第1 項第2 款
    規定，按其所犯併予宣告沒收。被告雖另辯稱上開扣案物品
    均非其所有之物云云，惟其於警詢時業已供認係其與同為警
    查獲之謝鎮鴻所有之物，亦經謝鎮鴻於警詢供述一致，其後
    於偵查及本院審理時雖翻異前詞陳稱係該處屋主所有，然並
    無實據可資佐證，尚難可採，是其上開所辯，尚不足採，上
    開扣案物品，仍按其所犯併予宣告沒收銷燬及沒收，附此敘
    明。
五、依刑事訴訟法第273 條之1 第1 項、299 條第1 項前段、第
    310 條之2 、第454 條，毒品危害防制條例第10條第1 項、
    第2 項、第18條第1 項前段、第23條第2 項，刑法第11條前
    段、第47條第1 項、第51條第5 款、第38條第1 項第2 款，
    判決如主文。
六、如不服本判決應於收受送達後十日內向本院提出上訴書狀，
    並應敘述具體理由；其未敘述上訴理由者，應於上訴期間屆
    滿後二十日內向本院補提理由書（均須按他造當事人之人數
    附繕本）「切勿逕送上級法院」。
本案經檢察官李超偉到庭執行職務
中    華    民    國    98    年    12    月    31    日
                      刑事第二庭  法  官  彭  全  曄
以上正本證明與原本無異。
                                  書記官  謝  雪  紅
中    華    民    國    99    年    1     月    4     日
附錄本案論罪科刑法條全文：
毒品危害防制條例第10條
施用第一級毒品者，處 6 月以上 5 年以下有期徒刑。
施用第二級毒品者，處 3 年以下有期徒刑。


司法院資訊處製作；財團法人民間司法改革基金會備份。
